【裁判字號】    98,抗,45
【裁判日期】    980414
【裁判案由】    拍賣抵押物
【裁判全文】
臺灣士林地方法院民事裁定                98年度抗字第45號
抗  告  人  甲○○
上列抗告人因與相對人永豐商業銀行股份有限公司間等拍賣抵押
物事件，抗告人對於中華民國98年2 月27日本院98年度拍字第13
8號裁定提起抗告，本院裁定如下：
    主  文
抗告駁回。
抗告程序費用新臺幣壹仟元由抗告人負擔。
    理  由
一、按抵押權人，於債權已屆清償期，而未受清償者，得聲請法
    院，拍賣抵押物，就其賣得價金而受清償。民法第873 條定
    有明文。而上開規定，為民法物權編修正前設定之最高限額
    抵押權所準用，此觀諸民法物權編施行法第17條、民法第88
    1 條之17等規定自明。抵押權人依上開規定聲請拍賣抵押物
    係屬非訟事件，法院所為准駁之裁定，無確定實體法上法律
    關係存否之性質，於債權及抵押權之存否無既判力，故袛須
    其抵押權已經依法登記，且債權已屆清償期而未受清償，法
    院即應為准許拍賣抵押物之裁定，至對於此項法律關係有爭
    執之人，自得提起訴訟以資救濟，不得僅以抗告程序聲明其
    爭執，並據為廢棄拍賣抵押物裁定之理由（最高法院51年10
    月8 日民刑庭總會決議(三)參照）。
二、相對人主張抗告人於民國94年8 月9 日，以其所有如附表所
    示之不動產，為擔保對相對人前身台北國際商業銀行股份有
    限公司現在及將來所負一切債務之清償責任，設定新臺幣（
    下同）2,000 萬元之本金最高限額抵押權，存續期間自94年
    8 月9 日起至134 年8 月8 日止，債務清償日期依照各個債
    務契約所定清償日期，經94年8 月22日登記在案。嗣抗告人
    於94年8 月23日向相對人借款1,000 萬元，其借款期間、利
    息暨違約金計算方式均載明於借據內，並約定如任何一宗債
    務不依約清償或攤還本金時，即喪失期限之利益，應即全部
    償還，並依約支付違約金。抗告人自97年10月23日起即未依
    約付款，尚欠本金478 萬3,942 元，及自97年10月24日起計
    算之利息、遲延利息、違約金未為清償，依約本件借款應視
    為全部到期，為此聲請拍賣抵押物以資受償等事實，業據相
    對人提出他項權利證明書、抵押權設定契約書、土地登記謄
    本、借據1 紙、借據內容變更契約、往來明細等影本為證，
    是原法院據以准許相對人拍賣抵押物之聲請，即無不當。
三、至抗告意旨所稱：相對人所請求滯納之本金金額，與事實不
    符，本件債權顯有糾葛云云，已涉抵押物所擔保債權之實體
    爭執，依首揭法條規定及說明，非屬許可拍賣抵押物事件所
    應審酌之要件，自仍應為許可拍賣抵押物之裁定。從而，抗
    告人提起本件抗告，請求廢棄原裁定，為無理由，自應予駁
    回。
四、爰裁定如主文。
中    華    民    國    98    年    4     月    14    日
                  民事第二庭  審判長法  官  俞慧君
                                    法  官  陳玉曆
                                    法  官  王本源
以上正本證明與原本無異。
如不服本裁定，僅得於收受本裁定正本送達後10日內，以適用法
規顯有錯誤為理由，向本院提出再抗告狀，（須附繕本一份及繳
納再抗告裁判費新台幣1,000 元），經本院許可後始可再抗告。
再抗告時應提出委任律師或具有律師資格之人之委任狀；委任有
律師資格者，另應附具律師資格證書及釋明委任人與受任人間有
民事訴訟法第466 條之1 第1 項但書或第2 項所定關係之釋明文
書影本。
中    華    民    國    98    年    4     月    15    日
                                    書記官  陳淑女


司法院資訊處製作；財團法人民間司法改革基金會備份。
